【裁判字號】    98,抗,1466
【裁判日期】    980925
【裁判案由】    聲明異議
【裁判全文】
臺灣高等法院民事裁定                  98年度抗字第1466號
抗  告  人  甲○○
上列抗告人因與相對人乙○○間聲明異議事件，對於中華民國98
年8月17日臺灣桃園地方法院98年度執事聲字第7號裁定提起抗告
，本院裁定如下：
    主  文
抗告駁回。
抗告費用由抗告人負擔。
    理  由
一、抗告人於原執行法院異議及本院抗告意旨略以：相對人據以
    聲請原執行法院87年度執字第7546號給付借款強制執行事件
    （下稱系爭執行事件）之執行名義係臺灣臺北地方法院（下
    稱臺北地院）86年度重訴字第1025號民事判決（下稱系爭執
    行名義），惟系爭執行名義因未合法送達，嗣經鈞院廢棄，
    系爭執行名義既遭廢棄，則相對人所為系爭執行事件程序即
    屬於法無據，原執行法院應撤銷已實施之執行程序，縱相對
    人嗣後就同一債權另行取得執行名義，然其係以該執行名義
    所為之另一執行程序，與系爭執行名義進行之系爭執行事件
    程序無涉。參諸強制執行法第33條之立法理由：「他債權人
    對於已開始強制執行之債務人財產，再聲請強制執行者，理
    論上應屬強制執行之參加，其執行程序因競合而應合併辦理
    ，並就合併執行所得金額，比照分配程序予以處理，此與『
    參與分配』尚有不同，本條規定『視為參與分配之聲明』，
    未盡妥切，爰修正為依前2條關於參與分配之規定辦理，俾
    名實相符。」，可知，他債權人對於已開始強制執行之債務
    人財產，再聲請強制執行者，與「參與分配」不同。原執行
    法院既認定他債權人即合作金庫商業銀行股份有限公司（原
    名臺灣省合作金庫，下稱合作金庫）係參與分配，卻依前開
    條文規定駁回抗告人之異議，於法有違。又系爭執行事件係
    相對人於87年間聲請，而合作金庫係遲至88年8月間始聲明
    參與分配，益見系爭執行程序初始即為非法執行，應予撤銷
    ，不因合作金庫聲明參與分配而治癒，抗告人乃向原執行法
    院提出異議，詎原執行法院竟駁回抗告人之異議，爰提起抗
    告，請求廢棄原裁定等語。
二、按「當事人或利害關係人，對於執行法院強制執行之命令，
    或對於執行法官、書記官、執達員實施強制執行之方法，強
    制執行時應遵守之程序，或其他侵害利益之情事，得於強制
    執行程序終結前，為聲請或聲明異議。但強制執行不因而停
    止。前項聲請及聲明異議，由執行法院裁定之。不服前項裁
    定者，得為抗告。」、「對於已開始實施強制執行之債務人
    財產，他債權人再聲請強制執行者，已實施執行行為之效力
    ，於為聲請時及於該他債權人，應合併其執行程序，並依前
    2條之規定辦理。」強制執行法第12條、第33條分別定有明
    文。所謂「已實施執行行為之效力」，係指執行法院依聲請
    執行債務人之財產，已實施查封或對於查封物之鑑定價額，
    及拍賣公告等執行行為之效力而言；另所謂「於為聲請時及
    於該他債權人」，則指前述執行行為之效力，對於再聲請執
    行之債權人，於提出聲請時，溯及於實施執行處分時發生效
    力而言。是債權人聲請強制執行後，如有其他債權人持執行
    名義就同一標的聲請強制執行，即應依前開規定合併執行程
    序，於前債權人已實施執行行為之效力，及於併案債權人，
    縱前債權人強制執行之聲請經撤回或被駁回者，已實施之執
    行行為仍繼續有效，併案債權人之權益不因之而受影響。次
    按有執行名義之債權人，固得依前開強制執行法第33條之規
    定為雙重聲請執行，亦得依同法第34條第1項之規定聲明參
    與分配，二者之效力不同，選擇何者，屬債權人之自由，如
    選擇後者，於前債權人撤回強制執行之聲請（或被駁回）時
    ，應依有執行名義之債權人之聲請，繼續執行（辦理強制執
    行事件應行注意事項第16項第1款意旨參照）。
三、經查：
（一）系爭執行事件，相對人據以聲請強制執行之系爭執行名義
      ，因未合法通知抗告人到場應訴，經本院於90年9月19日
      以90年度重上字第226號民事判決廢棄，發回臺北地院，
      嗣經臺北地院於91年1月30日以90年度重訴更字第7號判決
      與系爭執行名義同，抗告人不服上訴，經本院於91年7月3
      0日以91年度重上字第61號，就抗告人應給付違約金超過
      週年利率0.5%部分廢棄，並駁回其餘之上訴，抗告人不服
      再提起上訴，經最高法院於91年11月20日以91年度台上字
      第2208號民事裁定駁回上訴確定，此有上開民事判決書及
      裁定書可憑（原執行法院卷1第6至8頁、第210至217頁、
      第268至275頁、第240至241頁）。是抗告人主張相對人所
      執之系爭執行名義業已廢棄，固應堪認定。
（二）惟系爭執行事件程序，另有他債權人即合作金庫分別於88
      年8月10日、同年11月11日以對抗告人之金錢債權執行名
      義即臺北地院85年度執字第1982號債權憑證、原執行法院
      88年度執字第16653號債權憑證聲明參與分配，有原執行
      法院卷4所附之民事執行事件進行單及收狀收據可憑（原
      執行法院卷1第348頁），且為抗告人所不爭執，可知，合
      作金庫於系爭執行事件，係以有執行名義債權人身分聲明
      參與分配。而合作金庫復於93年7月6日曾向原執行法院具
      狀請求迅予強制執行，亦有民事陳報狀可按（原執行法院
      卷1第345至347頁），解釋上，應認合作金庫有聲請繼續
      執行之意，則揆諸上開二後段之說明，相對人所執之系爭
      執行名義雖被廢棄，然因聲明參與分配之合作金庫係屬有
      執行名義之債權人，且有聲請繼續執行之意，是相對人已
      實施之強制執行效力，自及於嗣後參與分配之債權人即合
      作金庫，故抗告人主張撤銷系爭執行事件程序，於法自有
      不合，應不可採。
（三）從而，原執行法院駁回抗告人之異議，理由雖有不同，惟
      結論並無二致。抗告意旨指摘原裁定不當，聲明廢棄，為
      無理由，應予駁回。
四、據上論結，本件抗告為無理由，爰裁定如主文。
中    華    民    國     98    年    9    月    25    日
                  民事第十二庭
                      審判長法  官  陳駿璧
                            法  官  李媛媛
                            法  官  陳邦豪
正本係照原本作成。
本裁定除以適用法規顯有錯誤為理由外，不得再抗告。如提起再
抗告，應於收受後10日內委任律師為代理人向本院提出再抗告狀
。並繳納再抗告費新台幣1000元。
中    華    民    國     98    年    9    月    25    日
                               書記官  李佳樺

司法院資訊處製作；財團法人民間司法改革基金會備份。
